臺灣臺南地方法院刑事判決　　　　　　　 96年度易字第475號
公　訴　人　臺灣臺南地方法院檢察署檢察官
被　　　告　甲○○
上列被告因詐欺案件，經檢察官提起公訴（九十六年度偵字第六
三０號），本院判決如下：
    主  文
甲○○幫助意圖為自己不法之所有，以詐術使人將本人之物交付
，處有期徒刑伍月，如易科罰金，以新臺幣壹仟元折算壹日。
    事  實
一、甲○○雖預見提供自己所有之金融帳戶存摺、印章、金融卡
    暨密碼予他人使用，他人有可能利用其帳戶遂行犯罪行為，
    以避免暴露真實身分遭警查緝等情，竟仍基於縱若有人以其
    帳戶遂行詐欺取財犯行，亦不違反其本意之幫助犯意，於民
    國九十五年十月間某日（九十五年十月二十四日以前），在
    不詳地點，將其所有在中華郵政股份有限公司西港郵局（下
    稱西港郵局）所開立局號0000000號、帳號0000
    000號帳戶之存摺、印章、金融卡暨密碼，均交付予某姓
    名不詳之成年人。該人所屬詐騙集團成年成員旋共同意圖為
    自己不法所有，基於詐欺取財之犯意聯絡，於九十五年十月
    二十四日上午九時許，由該集團內某成年成員撥打電話予徐
    進和，佯稱係「中華電信」客服人員，通知徐進和所申辦之
    行動電話「0000000000號」本係使用遠東商業銀
    行帳戶扣款，逾期未繳，應盡速繳費云云，因徐進和表示並
    未申辦上揭電話及帳戶，該偽客服人員遂表示代為轉接至偽
    「電信警察調查科」，由該集團內某自稱「李明華」之成年
    成員佯稱上揭電話及帳戶業已涉及不法，並要求徐進和撥打
    電話予偽「帳戶管制科」，由該集團內某自稱「林佳秀」之
    成年女性成員向徐進和佯稱須將其存款轉入安全帳戶內云云
    ，致徐進和不疑有他陷於錯誤，於翌（二十五）日至臺中商
    業銀行，依指示匯款新臺幣（下同）一百零一萬二千元至甲
    ○○之上揭西港郵局帳戶內。嗣因徐進和事後查覺有異報警
    處理，始為警循線查悉上情。
二、案經臺南縣警察局麻豆分局報請臺灣臺南地方法院檢察署檢
    察官偵查起訴。
    理  由
一、訊據被告甲○○固不否認上揭西港郵局帳戶係伊於九十四年
    十月間所申辦等情，惟矢口否認有何幫助詐欺取財犯行，辯
    稱：伊將該帳戶之密碼寫在存摺上，並將該帳戶之存摺、印
    章、金融卡暨密碼均放在隨身包包，某日伊將該包包放在公
    司所交予伊使用之車內，並將該車停放在臺南市立德管理學
    院前，因該車並未上鎖，致該帳戶之存摺、印章、金融卡暨
    密碼連同伊之身分證、駕駛執照等物均遺失，伊沒有將上揭
    物品交予他人云云。惟查：
  (一)上揭西港郵局局號0000000號、帳號0000000
    號帳戶確係被告親自開立乙節，業據被告於警詢、偵訊、本
    院準備程序及審理程序中自承無訛，而有關於證人即被害人
    徐進和遭詐騙之過程，亦經證人徐進和於警詢中證述綦詳，
    此外，尚有被告所有上揭西港郵局帳戶之客戶基本資料、查
    詢帳戶最近交易資料表及證人徐進和提出之臺中商業銀行入
    戶電匯通知單各一份在卷可稽。觀諸卷附被告所有上揭西港
    郵局帳戶之查詢帳戶最近交易資料表中，於九十五年十月二
    十五日確有「徐進和」存入一百零一萬二千元之交易紀錄，
    且於同日旋遭人先後提領五十八萬八千元、三十三萬九千元
    、六萬元、二萬五千元分四次提領一空，足認被告所有上揭
    西港郵局帳戶確遭該詐騙集團用以作為詐欺取財之犯罪工具
    無訛。
  (二)被告雖以前辭置辯，然觀之被告於九十四年十月二十日開戶
    （前揭客戶基本資料內容參照）後，自九十四年十月二十五
    日起至九十五年十月二十四日止長達一年之期間內均無任何
    存款或提款之交易紀錄，顯見被告於開戶之後，係將上揭帳
    戶長期閒置不用。衡諸常情，一般人對於自己所有之金融帳
    戶資料，均知妥為藏放善加保管，以避免不慎遺失而遭他人
    盜領或盜用，除非有經常使用之需要，始有隨身攜帶之可能
    ，然被告竟於審理中供稱：「（為何該帳戶從開戶到九十五
    年十月都沒使用過，卻都還將帳戶資料攜帶在身邊長達一年
    ？）我都放在隨身包包裡面。」，所述顯與常情不符。況被
    告於警詢中尚供稱：「（你共有幾本金融機構存摺？）有中
    國信託、華南銀行、麻豆農會等。」、「（你平時使用何存
    摺？）因為經濟有些困難，已經有好幾年沒有再使用存摺。
    」、「（那你所申請之中國信託、華南銀行、麻豆農會等存
    摺現在何處？）我均放在家裡。」等語（警卷第十頁），被
    告既持有多家金融機構帳戶，且各家帳戶均處於長期閒置之
    狀態，倘被告確有將閒置未用之金融機構帳戶資料隨身攜帶
    之特殊習慣，又豈有僅刻意將上揭西港郵局帳戶之存摺、印
    章、金融卡暨密碼隨身攜帶長達一年，卻將其餘金融機構帳
    戶之帳戶資料存放在家中妥為保管之理？益徵被告上揭所辯
    不實。
  (三)況且，近年來，社會上利用人頭帳戶遂行詐欺取財犯行之情
    形層出不窮，大眾傳播媒體早已廣泛報導，相關政府機關亦
    多所宣導，而屬國人所共知之事實，以被告三十餘歲業已成
    年之年齡及社會生活經驗，當知金融帳戶攸關個人信用及隱
    私，實應妥善保管自己所有之存摺、印章、金融卡暨密碼，
    以避免遭人盜用供作犯罪工具，豈有將之連同身分證、駕駛
    執照等重要證件均隨意置於未上鎖之車內，甚至於遺失後未
    曾報警亦未辦理掛失之理，是其前揭所辯顯與常情有悖。參
    以被告甫於九十五年間因酒醉駕車之公共危險案件，經檢察
    官為緩起訴處分確定，嗣因未依檢察官之命令向指定之公益
    團體支付指定金額，其上揭緩起訴處分遂遭撤銷，有卷附臺
    灣高等法院被告前案紀錄表可佐，被告於審理中尚供稱其滿
    身負債、繳不出緩起訴處分金（本院審理筆錄第七頁），於
    警詢中亦供稱：「因為經濟有些困難，已經有好幾年沒有再
    使用存摺。」（警卷第十頁），顯見被告之財務狀況長期不
    佳，更徵被告確有觸犯上述幫助詐欺取財罪之犯罪動機。
  (四)再者，不法集團以他人帳戶供作不法所得款項出入之帳戶，
    通常會先取得帳戶所有人之同意而得完全掌握時方予使用，
    否則帳戶所有人一旦掛失，被害人匯入之款項即遭凍結無法
    提領，帳戶所有人反可輕易辦理補發存摺、變更印鑑、密碼
    等手續，將款項提領一空。是倘不法集團無從知悉帳戶所有
    人何時會辦理掛失，要無可能利用該帳戶而為詐欺取財犯行
    。本案施行詐術之人既以電話指示轉帳帳號而著手為詐欺取
    財犯行，堪信對於上揭帳戶不致因遭掛失止付而無法提領一
    事已有十分確信，始著手為之。稽之上情，堪認被告所有上
    揭西港郵局帳戶之存摺、印章、金融卡暨密碼確係被告交付
    他人任意使用無誤。又今日一般人至金融機構開設帳戶並非
    難事，如非供犯罪等不法使用，自無置自己名義帳戶不用而
    取得他人帳戶使用之必要，且金融帳戶之存摺、印章、金融
    卡及密碼事關存戶個人財產權益之保障，具有高度專有性，
    除非係與存戶本人有親密關係及信賴關係之人，難認有何理
    由可自由流通使用。準此，足認被告將上揭帳戶之存摺、印
    章、金融卡暨密碼交付他人任意使用，主觀上顯然具有縱該
    取得帳戶之人以之作為詐欺取財之犯罪工具亦不違反其本意
    之幫助詐欺取財之不確定故意甚明。
  (五)綜上所述，堪認被告前揭所辯均係事後卸責之詞，委無足採
    。本案事證明確，被告犯行堪以認定，應依法論科。
二、論罪科刑：
  (一)查該姓名不詳之成年人所屬詐騙集團成年成員共同所為，係
    犯刑法第二十八條、第三百三十九條第一項之共同詐欺取財
    罪，而被告係以幫助之犯意，為構成要件以外之行為，乃幫
    助犯。按幫助犯雖係從屬於正犯而成立，惟幫助犯之成立要
    件，須行為人主觀上有幫助故意，客觀上有幫助行為，始克
    成立幫助犯，此所謂幫助故意，須行為人主觀上對於正犯之
    行為有所認識。本件被告雖已預見提供上揭帳戶予該人使用
    後可能供作犯罪工具，惟就該人有無同夥黨羽等情，究非被
    告所能確知，自無從令被告就正犯之共同詐欺取財犯行負幫
    助「共同」詐欺取財罪責。故核被告所為，係犯刑法第三十
    條第一項前段、第三百三十九條第一項之幫助詐欺取財罪。
    又被告係幫助犯，爰依刑法第三十條第二項規定，按正犯之
    刑減輕之。
  (二)爰審酌被告曾有公共危險之前科紀錄，素行非佳，有前述前
    案紀錄表在卷可憑，犯後毫無悔意，態度欠佳，且其所為足
    以破壞社會治安及妨礙金融秩序，並增加犯罪查緝之困難，
    復造成被害人之財產損害高達一百零一萬二千元等一切情狀
    ，量處如主文所示之刑，並諭知易科罰金之折算標準，以資
    警惕。
  (三)至上揭西港郵局帳戶之存摺、印章、金融卡暨密碼，雖係被
    告所有供犯本案所用之物，惟未經扣案，亦無積極證據證明
    尚屬存在，爰不予宣告沒收，附此敘明。
據上論斷，應依刑事訴訟法第二百九十九條第一項前段，刑法第
三十條第一項前段、第三百三十九條第一項、第三十條第二項、
第四十一條第一項前段，刑法施行法第一條之一第一項、第二項
前段，判決如主文。
本案經檢察官乙○○到庭執行職務。
中　　華　　民　　國　　96　　年　　7 　　月　　10　　日
           　　　 刑事第五庭  審判長法  官　沈揚仁
                                　　法　官　鄭文祺
　　　　　　　　　　　　　　　　　  法　官　張婷妮
以上正本證明與原本無異。
如不服本判決應於收受本判決後10日內向本院提出上訴書狀，並
應敘述具體理由。如未敘述上訴理由者，應於上訴期間屆滿後20
日內向本院補提理由書狀（均須按他造當事人之人數附繕本）「
切勿逕送上級法院」。
　　　　　　　　　　　　　　　　　　書記官  陳姿利
中　　華　　民　　國　　96　　年　　7　 　月　　11　　日
附錄本案論罪科刑法條
中華民國刑法第三百三十九條第一項
意圖為自己或第三人不法之所有，以詐術使人將本人或第三人之
物交付者，處五年以下有期徒刑、拘役或科或併科一千元以下罰
金。
